臺灣彰化地方法院刑事判決　　　　　 100年度交簡上字第72號
上　訴　人　臺灣彰化地方法院檢察署檢察官
被　　　告　林明
上列上訴人因被告涉犯業務過失傷害案件，不服本院於中華民國
100 年9 月8 日所為100 年度交簡字第1835號第一審刑事簡易判
決（聲請簡易判決處刑案號：100 年度偵字第6150號），提起上
訴，本院管轄之第二審合議庭判決如下：
    主  文
上訴駁回。
林明緩刑貳年。
    事實及理由
一、證據能力部分：按被告以外之人於審判外之言詞或書面陳述
    ，除法律有規定者外，不得作為證據；被告以外之人於審判
    外之陳述，雖不符刑事訴訟法第159 條之1 至同條之4 之規
    定，而經當事人於審判程序同意作為證據，法院審酌該言詞
    陳述或書面陳述作成時之情況，認為適當者，亦得為證據。
    當事人、代理人或辯護人於法院調查證據時，知有刑事訴訟
    法第159 條第1項 不得為證據之情形，而未於言詞辯論終結
    前聲明異議者，視為有前項之同意，刑事訴訟法第159 條第
    1 項、第159 條之5 分別定有明文。查本判決所引用之其他
    各項據以認定事實之傳聞證據，被告林明及公訴人於本院
    言詞辯論終結前，均不爭執而未曾聲明異議，本院審酌該等
    言詞及書面陳述作成時之情況，並無出於任意性或不正取供
    ，或違法或不當情事，且客觀上亦無不可信之情況，堪認為
    適當，揆諸前開說明，依法均有證據能力，合先敘明。
二、本案經本院審理結果，認第一審判決以被告林明所為係犯
    刑法第284 條第2 項前段業務過失傷害罪，並審酌被告於駕
    車過程中未隨時注意車前狀況，致追撞前方由告訴人王良
    所駕駛，正在停等紅燈之自用小貨車，造成告訴人受有聲請
    簡易判決處刑書所載之傷害，且車禍發生之過失全歸責於被
    告，告訴人並無任何過失，及被告犯罪後自首，並始終坦承
    犯行等一切情狀，量處被告有期徒刑3 月，並諭知易科罰金
    之折算標準，其認事用法及量刑均無不當，應予維持，爰引
    用如附件第一審判決書記載之事實、證據及理由（包含檢察
    官聲請簡易判決處刑書）。
三、檢察官上訴意旨略以：告訴人因被告之業務過失傷害犯行，
    致其左右耳聽力各減損53分貝，已達殘廢等級，治癒之可能
    性低，屬重大不治或難治之傷害，應屬刑法第284 條第2 項
    後段業務過失致重傷罪。又被告原願意賠償告訴人新臺幣32
    萬元，後竟反悔，犯後態度不佳，原審僅量處有期徒刑3 月
    ，尚屬過輕，請求撤銷原判決，更為適當合法之判決等語。
四、按稱重傷者，謂毀敗或嚴重減損一目或二目之視能、毀敗或
    嚴重減損一耳或二耳之聽能、毀敗或嚴重減損語能、味能或
    嗅能、毀敗或嚴重減損一肢以上之機能、毀敗或嚴重減損生
    殖之機能，及其他於身體或健康，有重大不治或難治之傷害
    ，刑法第10條第4 項有明文。查告訴人因本件車禍受有頭部
    外傷合併腦震盪、頭皮挫傷等傷害，此有員生醫院民國100
    年4 月11日診斷證明書1 紙（見100 年度他字第1499號卷第
    8 頁）在卷可稽；又告訴人自100 年1 月14日後有頭暈及聽
    力障礙，經接受檢查後，已持續接受藥物治療及前庭功能復
    健中乙情，有財團法人彰化基督教醫院100 年8 月1 日診斷
    書1 紙（見本院第二審卷第7 頁）附卷供查。而本院依職權
    函詢財團法人彰化基督教醫院結果，該醫院於100 年10月26
    日回函：王君現今之狀況為抱怨持續步伐不穩、頭暈與聽力
    喪失，聽力一旦受損，通常回復機會不大，頭暈與步態不穩
    ，經由藥物與復健治療，可以改善，但時間長短不一等語，
    有該醫院100 年10月26日一○○彰基醫事字第100100133 號
    函在卷足參（見本院第二審卷第22頁），堪認告訴人所受傷
    害雖無法完全恢復，然未達毀敗或嚴重減損一耳之聽能，非
    屬刑法第10條第4 項第2 款所稱之重傷。從而，檢察官執此
    提起本件上訴，請求撤銷原判決，此部分為無理由，應予駁
    回。
五、次按法官於有罪判決中，究應如何量處罪刑，為實體法賦予
    審理法官裁量之刑罰權事項，法官行使此項裁量權，自得依
    據個案情節，參諸刑法第57條所定各款犯罪情狀之規定，於
    該法定刑度範圍內，基於合義務性之裁量，量處被告罪刑。
    亦即法院行使此項裁量權，應受一般法律原理原則之拘束，
    須符合法律授權之目的、法律秩序之理念、國民法律感情及
    一般合法有效之慣例等規範，並應遵守比例原則及平等原則
    之意旨，否則即可能構成裁量濫用之違法（最高法院86年度
    臺上字第7655號判決參照）。如非有裁量逾越或裁量濫用之
    明顯違法情事，自不得擅加指摘其違法或不當，即使上級審
    對下級審裁量權之審查，亦應同此標準，此不僅在保障法官
    不受任何制度外之不當干涉，更保障法官不受制度內的異質
    干涉，此方符憲法第80條所宣示獨立審判之真義。查本件被
    告所犯刑法第284 條第2 項前段之業務過失傷害罪，其法定
    刑為「1 年以下有期徒刑、拘役或1 千元以下罰金」，亦即
    最重可判處有期徒刑1 年，最輕則可僅判處拘役或罰金。原
    審認被告符合自首要件，依法予以減輕其刑，並審酌被告因
    未注意車前狀況，致告訴人受有傷害，且車禍發生之過失全
    歸責於被告，告訴人並無任何過失，及被告犯罪態度等一切
    情狀，量處被告有期徒刑3 月，並諭知易科罰金之折算標準
    等情，有原審判決1 份（見本院第二審卷10頁）在卷可稽。
    經核原審上開科處之刑，並未逾刑法第284 條第2 項前段之
    法定刑度範圍，亦無裁量逾越或裁量濫用之明顯違法情事，
    復已斟酌刑法第57條所規定之量刑事由，自堪認原審上開所
    量處之刑，尚屬適當。是檢察官以原審量刑過輕為由提起本
    件上訴，請求撤銷原判決，此部分亦無理由，應予駁回。
六、另查，被告未曾因故意犯罪受有期徒刑以上刑之宣告，有臺
    灣高等法院被告前案紀錄表1 份在卷可查，茲念其因一時過
    失始誤罹刑章，且犯後坦承犯行，深知悔悟，復已與告訴人
    達成和解，告訴人亦表明願予被告自新機會，不再追究被告
    一切責任，此有告訴人所提刑事陳報狀、調解程序筆錄各1
    份（見本院第二審卷第41頁至第44頁）附卷可參，本院綜合
    前情，認被告經此教訓後，當知警惕，應無再犯之虞，被告
    所受之刑以暫不執行為適當，是併予宣告緩刑2 年，以啟自
    新。
據上論斷，應依刑事訴訟法第455 條之1 第1 項、第3 項、第36
8 條、第364 條、第373 條，刑法第74條第1 項第1 款，判決如
主文。
本案經檢察官黃顗雯到庭執行職務。
中    華    民    國   100    年    12    月    29    日
                  刑事第三庭    審判長法  官  洪志賢
                                      法  官  廖政勝
                                      法  官  簡佩珺
以上證明與原本無異。
本件不得上訴。
中    華    民    國   100    年    12    月    29    日
                                      書記官  王惠嬌
附錄犯罪科刑法條：
中華民國刑法第284條
（過失傷害罪）
因過失傷害人者，處 6 月以下有期徒刑、拘役或 5 百元以下罰
金，致重傷者，處 1 年以下有期徒刑、拘役或 5 百元以下罰金
。
從事業務之人，因業務上之過失傷害人者，處 1 年以下有期徒
刑、拘役或 1 千元以下罰金，致重傷者，處 3 年以下有期徒刑
、拘役或 2 千元以下罰金。